臺灣臺北地方法院民事裁定
111年度訴字第369號
原      告  呂文宏  

被      告  游宗翰（原名：陳培文）





上列當事人間請求遷讓房屋等事件，本院裁定如下：
    主  文
一、本件訴訟標的價額核定為新臺幣壹仟肆佰壹拾參萬零貳佰零
    玖元。
二、原告應於本裁定送達後七日內，補繳第一審裁判費新臺幣壹
    拾參萬肆仟玖佰玖拾貳元，如未依期補正，即駁回原告之訴
    。
    理  由
一、按原告之訴有起訴不合程式或不備其他要件之情形者，依其
    情形可以補正經審判長定期間命其補正而不補正者，法院應
    以裁定駁回之，民事訴訟法第249條第1項定有明文。又按訴
    訟標的之價額，由法院核定；核定訴訟標的之價額，以起訴
    時之交易價額為準，無交易價額者，以原告就訴訟標的所有
    之利益為準；法院因核定訴訟標的之價額，得依職權調查證
    據，民事訴訟法第77之1條第1項、第2項、第3項定有明文。
    所謂之交易價額，應係指客觀之市場交易價額而言。至房屋
    課稅現值固可作為法院核定房屋交易價值之參考資料，然其
    僅係稅捐機關課徵房屋稅之基準，與房屋交易價值未必相當
    。倘系爭建物無交易價額，即應以原告亦即相對人就訴訟標
    的所有之利益為準（最高法院100年度台抗字第866號裁定意
    旨參照）。再者，所謂交易價額，應以市價為準，法院亦非
    不得以政府逐年檢討調整之公告現值為核定訴訟標的價額之
    參考（最高法院100年度台抗字第683號裁定參照）。另臺北
    市政府地政局建置之建物現值試算，係以地價調查估計規則
    之建物現值計算公式所建立。而地價調查估計及土地建築改
    良物估價之估價標的、估價方法、估價作業程序、估價報告
    書格式及委託估價等事項之規則，由中央地政機關定之，土
    地法施行法第40條亦有明定。而因地價調查估計規則第1條
    已說明該規則係依土地法施行法第40條規定所制定，則臺北
    市政府地政局以地價調查估計規則中建物現值計算公式所建
    置之建物現值試算結果，自可作為建築物價額核算之參考。
    又按民事訴訟法第77條之9所謂因租賃權涉訟，係指以租賃
    權為訴訟標的之訴訟而言，其以租賃關係已經終止為原因，
    請求返還租賃物之訴，係以租賃物返還請求權為訴訟標的，
    非以租賃權為訴訟標的，其訴訟標的之價額，應以租賃物之
    價額為準。出租人對於承租人之租賃物返還請求權，係以該
    物永久的占有之回復為標的，以此項請求權為訴訟標的時，
    其價額應以該物之價額為準。
二、原告起訴雖據繳納裁判費新臺幣（下同）1,440元。惟查：
    本件原告起訴主張返還租賃物之訴，其訴之聲明係請求被告
    應將門牌號碼臺北市○○區○○○路0段00巷00弄00號4樓建物（
    下稱系爭不動產）遷讓返還予原告，並應給付尚欠之租金、
    水電瓦斯費、管理費及租約終止後持續占用系爭不動產之相
    當於租金不當得利等語。衡諸建物無法脫離坐落之土地，故
    本件訴訟標的價額應為系爭不動產（包含所坐落之土地即臺
    北市○○區○○段○○段000地號土地應有部分）之交易價額。針
    對系爭不動產之土地應有部分，以本院職權查調之上開土地
    於原告本件起訴時即民國110年11月間之公告現值計算，其
    價額應為1,299萬284元（計算式：上開土地總面積1,479平
    方公尺×每平方公尺公告現值為34萬5,000元×應有部分622/2
    4432＝1,299萬284元，元以下四捨五入）；針對系爭不動產
    之建物部分，本院爰依職權查調之系爭不動產之建物部分登
    記謄本記載之主體構造種類、地上樓層數、建物屋齡、面積
    （包含附屬建物及共有部分權利範圍），依據臺北市政府地
    政局建築物價額試算方式，認其建物部分之交易價額應為11
    3萬9,925元（詳見卷附價額試算網頁列印資料），是本件訴
    訟標的價額應核定為1,413萬209元（計算式：1,299萬284＋1
    13萬9,925＝1,413萬209），應徵收第一審裁判費13萬6,432
    元，原告尚欠13萬4,992元，茲依民事訴訟法第249條第1項
    但書之規定，限原告於收受本裁定送達7日內補繳，逾期不
    繳，即駁回其訴。
中　　華　　民　　國　　111 　年　　2 　　月　　9 　　日
                  民事第二庭  法　官　林伊倫
以上正本係照原本作成。
如不服本裁定關於核定訴訟標的價額部分，應於送達後十日內向
本院提出抗告狀，並繳納抗告費新臺幣一千元；其餘關於命補繳
裁判費部分，不得抗告。
中　　華　　民　　國　　111 　年　　2 　　月　　9 　　日
                              書記官　黃品蓉